最高法院刑事判決　　　　　　　　　　　　　　　八十六年度台上字第五三○二號
　　上訴人　甲○○
右上訴人因違反麻醉藥品管理條例案件，不服台灣高等法院中華民國八十六年四月八
日第二審判決（八十六年度上訴字第二一一號，起訴案號：台灣台北地方法院檢察署
八十五年度偵字第一一九五九號），提起上訴，本院判決如左：
    主  文
原判決撤銷，發回台灣高等法院。
    理  由
本件原判決認定上訴人甲○○曾犯竊盜罪，經法院判處有期徒刑七月確定，並於八十
一年八月二十七日執行完畢。復曾於八十三年四月間，因違反麻醉藥品管理條例罪，
經法院判處有期徒刑一年確定。另於八十四年間犯同條例之罪，經法院判處有期徒刑
七月確定，於八十五年七月二十日假釋縮刑期滿執行完畢。猶未悔改，明知安非他命
業經行政院衛生署公告列為化學合成麻醉藥品，禁止醫療上使用，不得非法販賣持有
。竟意圖營利，基於非法販賣化學合成麻醉藥品安非他命之概括犯意，於八十五年五
月十四日凌晨二時許，在臺北市○○路與三民路口，以新臺幣（下同）一千元代價出
售安非他命一包（淨重○‧三四公克、毛重○‧四八公克，可供吸用四、五次，以下
同），供吳濱羽、郭明德（均已判決有罪確定）非法吸用。又於八十五年五月二十三
日中午十二時許，在臺北市○○○路○段九十巷口，以一千元代價出售安非他命一包
給吳濱羽、郭明德二人非法吸用。復於八十五年五月二十九日二十三時五十分許，吳
濱羽、郭明德又以電話向上訴人訂購安非他命一包，雙方約定在臺北市○○區○○路
、虎林街口交貨後，於同年月三十日凌晨零時五分許，經警臨檢查獲，查扣上訴人所
有安非他命三包重一‧二○公克，總淨重共零點八六公克，及已交付予吳濱羽、郭明
德共有之安非他命一包淨重零點三四公克。又先後四次於八十五年七月間某日、同年
八月間某日、同年十月間某日及同年十二月間某日，均在台北市○○路五○○號住處
，以每小包一千元或二千元不等之價格，販賣安非他命予徐榮輝非法吸用等情。因而
撤銷第一審判決，改判論處上訴人連續非法販賣化學合成麻醉藥品之罪刑（為累犯）
，固非無見。
惟查：(一)審理事實之法院，對於案內一切證據，除認為不必要者外，均應詳為調查，
然後基於調查所得之心證，以為判斷事實之基礎，如有應行調查之證據未經合法調查
，率予判決，即屬違背法令。原判決認定上訴人於八十五年五月二十九日二十三時五
十分許，非法販賣安非他命予吳濱羽、郭明德，固有上訴人及證人吳濱羽、郭明德所
稱之「安非他命」計四包扣案可稽。惟該項物品是否為麻醉藥品管理條例第二條第四
款所規定之化學合成麻醉藥品﹖原審並未調查審認，率予判決，顯有應於審判期日應
行調查之證據未予調查之違法。且原判決未於理由說明認定該物品為化學合成麻醉藥
品安非他命之依據何在﹖遽論上訴人此部分行為係非法販賣化學合成麻醉藥品罪，亦
屬可議。(二)原判決認定上訴人先後於八十五年七月間某日、同年八月間某日、同年十
月間某日及同年十二月間某日，販賣安非他命予徐榮輝計四次，係以證人徐榮輝於警
訊中之證述為證據。惟查上訴人於八十五年五月三十日，因無法覓保，經檢察官諭令
收押，直至同年八月三十日第一審審理中，始行交保釋放，有檢察官押票及第一審法
院刑事庭保證書在卷可稽（見偵字第一一九五九號卷第二九頁，第一審卷第七一頁）
。則上訴人能否於八十五年七月間及同年八月間，在其上開住處販賣安非他命予徐榮
輝﹖非無研求之餘地。證人徐榮輝於警訊中之證述，是否全與事實相符﹖並非無疑。
原審未詳予調查審認，遽行判決，亦屬違誤。(三)按假釋中因故意更犯罪，受有期徒刑
以上刑之宣告，撤銷其假釋。前項犯罪，其起訴及判決確定均在假釋期滿六月以內，
仍撤銷其假釋；其判決確定在假釋期滿後，於確定後六月以內撤銷之。假釋撤銷後，
其出獄日數不算入刑期內，刑法第七十八條第一、二、三項規定甚明。本件上訴人分
別於八十三年四月間及八十四年間，因違反麻醉藥品管理條例罪，經判處有期徒刑一
年及七月確定。於八十四年二月十八日入監執行，至八十四年十二月二十日假釋出獄
，應於八十五年七月二十日因縮短刑期假釋期滿，固有台灣高等法院檢察署刑案紀錄
簡覆表可按（見第一審卷第十八、十九頁）。惟上訴人於上開假釋期間，故意更犯本
件之罪，並經檢察官起訴，第一審及原審判處有期徒刑在案。苟原審所認無誤，則上
訴人於本件確定後六月以內，應撤銷其假釋，並應執行未執行之殘餘刑期。則其上開
違反麻醉藥品管理條例所判處之有期徒刑一年及七月，是否已於八十五年七月二十日
執行完畢﹖非無研求之餘地。原審未詳予細審推敲，遽謂該所處之罪刑，已於八十五
年七月二十日假釋期滿執行完畢云云，亦欠妥適。上訴意旨指摘原判決不當，非無理
由，應認有發回更審之原因。
據上論結，應依刑事訴訟法第三百九十七條、第四百零一條，判決如主文。
中      華      民      國    八十六    年      九      月      五      日
                              最高法院刑事第十庭
                                  審判長法官  吳  雄  銘
                                        法官  池  啟  明
                                        法官  陳  宗  鎮
                                        法官  石  木  欽
                                        法官  吳  火  川
      右正本證明與原本無異
                                              書  記  官
中      華      民      國    八十六    年      九      月      十      日
